臺灣板橋地方法院刑事判決　　　　　　　95年度訴字第2054號
公　訴　人　臺灣板橋地方法院檢察署檢察官
被　　　告　乙○○
上列被告因誣告案件，經檢察官提起公訴（九十五年度偵字第一
四八二九號），於被告為有罪之陳述後，本院合議庭裁定由受命
法官獨任依簡式審判程序審理，茲判決如下：
    主  文
乙○○連續意圖他人受刑事處分及懲戒處分，向該管公務員誣告
，累犯，處有期徒刑肆月。
    事  實
一、乙○○前因妨害自由案件，經臺灣士林地方法院以八十七年
    度易字第二四七號判處有期徒刑四月確定，於民國八十八年
    一月六日以易科罰金執行完畢（此部分不構成累犯）。復因
    妨害名譽案件，經臺灣高等法院以九十二年度上易字第一二
    七二號判處有期徒刑六月確定，於九十三年一月十六日以易
    科罰金執行完畢。其於上開臺灣高等法院九十二年度上易字
    第一二七二號案件在九十二年九月二日宣判後，因對判決結
    果不滿，竟萌生意圖使該案承辦法官蔡永昌、李英豪與徐昌
    錦三人受刑事處分及懲戒之概括犯意，連續為下列行為：
  (一)於九十三年四月二十七日，繕具「司法人員瀆職檢舉書」，
    記載上開案件承審法官收受律師紅包之不實事項，並寄送或
    自行遞交臺灣高等法院、臺灣高等法院檢察署、臺灣板橋地
    方法院、臺灣板橋地方法院檢察署、法務部調查局、臺灣臺
    北地方法院檢察署、監察院等機關，以此方式誣告蔡永昌、
    李英豪與徐昌錦三人涉犯受賄之瀆職罪嫌。
  (二)於九十三年八月三十一日，繕具「臺灣高等法院法官徐昌錦
    濫用自由心證援引不實資料與律師勾結胡亂判決檢舉書」，
    記載上開案件受命法官徐昌錦明知其為無罪之人，而與律師
    勾結利用審判技巧，並包庇違法瀆職之第一審法官等不實事
    項，並寄送或自行遞交司法院、臺灣高等法院、臺灣高等法
    院檢察署法務部、法務部調查局、監察院等機關，以此方式
    誣告徐昌錦涉犯枉法裁判之瀆職等罪嫌。
二、案經臺灣高等法院告發後，由臺灣板橋地方法院檢察署檢察
    官告發偵查起訴。
    理  由
一、犯罪事實之認定：上開犯罪事實，業經被告乙○○於本院審
    理中自白不諱，復有卷附之「司法人員瀆職檢舉書」乙份、
    「臺灣高等法院法官徐昌錦濫用自由心證援引不實資料與律
    師勾結胡亂判決檢舉書」乙份、臺灣高等法院以九十二年度
    上易字第一二七二號刑事判決書乙份、臺灣高等法院公務電
    話紀錄四份與臺灣高等法院被告前案紀錄表乙份可為佐證，
    堪認其上開自白應與事實相符。是以本件事證已臻明確，被
    告如事實欄所載之犯罪事實足為認定，應依法論科。
二、罪科刑之法律適用：
  (一)按被告行為後，刑法及其施行法於九十五年七月一日修正施
    行，另罰金罰鍰提高標準條例第二條之規定配合刑法修正同
    時刪除。依修正後刑法第二條第一項之規定：「行為後法律
    有變更者，適用行為時之法律。但行為後之法律有利於行為
    人者，適用最有利於行為人之法律。」。上開刑法、刑法施
    行法等相關法律之修正雖非個別刑罰處罰規定或構成要件之
    變更，然已影響行為人刑罰之法律效果，應屬刑法第二條第
    一項所定之法律變更（最高法院八十三年度台非字第一九九
    號判決意旨參照）。是本件自應就被告適用修正前後相關規
    定法律效果綜合比較後，依上開規定適用法律，並應依比較
    後之結果一體適用，不得就新舊法個別項目割裂適用（最高
    法院九十五年第八次刑事庭會議決議意旨參照）。茲比較說
    明如下：
    1.被告意圖他人受刑事處分，向該管公務員誣告，依其行為
      時法即刑法及其施行法於九十五年七月一日修正施行前之
      規定，係犯刑法第一百六十九條第一項之誣告罪。又被告
      先後兩次犯行，均係因不滿臺灣高等法院以九十二年度上
      易字第一二七二號案件之判決結果所賡續為之，其行為時
      間相近，犯罪動機與方式相同，顯係基於概括犯意所為，
      乃連續犯，應依修正前刑法第五十六條之規定論以一罪，
      並加重其刑。再者誣告罪為妨害國家審判權之罪，故就其
      性質而論，直接受害者係國家，即國家之審判事務，每因
      誣告而為不當之進行，至個人受害，乃國家進行不當審判
      事務所發生之結果，與誣告行為不生直接之關係，故被告
      於九十三年四月二十七日所為雖係以一訴狀誣告三人，仍
      僅能成立一誣告罪。又被告前因妨害名譽案件，經臺灣高
      等法院以九十二年度上易字第一二七二號判處有期徒刑六
      月確定，於九十三年一月十六日以易科罰金執行完畢，此
      有臺灣高等法院被告前案紀錄表附卷足參，其於有期徒刑
      執行完畢後五年以內再犯本件最重本刑為有期徒刑以上之
      罪，為累犯，應依修正前刑法第四十七條之規定加重其刑
      。
    2.而依刑法及其施行法於九十五年七月一日修正施行，及罰
      金罰鍰提高標準條例第二條之規定配合刑法修正同時刪除
      之相關規定，被告所涉刑法第一百六十九條第一項論罪條
      文之構成要件與法定刑本身並無修改。而修正後刑法已刪
      除原第五十六條關於連續犯論以一罪之規定，是被告二次
      誣告行為依修正後定即應論以二罪，就各罪均諭知主刑後
      ，再依修正後第五十一條第五款定其應執行之刑，顯較修
      法前僅依連續犯論以一罪之情形為重，對被告而言修法後
      之規定並無較為有利之處。又關於累犯之規定於修法後雖
      僅限於故意犯始有其適用，惟本件被告之行為本即為故意
      犯，其就累犯之適用亦不受修法之影響。是就上開本件所
      涉各法律適用項目綜合比較結果，修法後之規定並無有利
      於行為人之情形，應依刑法第二條第一項前段之規定，適
      用被告行為時即刑法及其施行法於九十五年七月一日修正
      施行前之規定，其適用內容如前二(一)1.所述。
  (二)爰審酌被告有前述之犯罪紀錄，有臺灣高等法院被告前案紀
    錄表在卷可參，素行非佳，教育程度為專科學校畢業，此經
    被告陳明在卷，智識程度甚佳，其因不滿判決結果，竟不知
    自省而猶誣指承辦法官瀆職，犯罪動機與行為方式至為可訾
    ，並浪費國家犯罪偵查資源，受檢舉之人等亦因此無端受調
    查，尤應予以相當之非難，惟於本院審理中能直承犯行，對
    照其於偵查中仍矢口否認並多所指摘之情形，堪信其經檢察
    官提起公訴後，已有皤然悔悟之意，犯罪後態度尚稱良好等
    一切情狀，量處如主文所示之刑，以資儆懲。
三、不另為無罪諭知之部分：
  (一)公訴意旨尚以：被告上開檢舉書中，尚指述承審法官有違法
    取證濫寫裁判書等行為；另被告於九十二年十一月七日亦基
    於概括犯意，具狀向臺灣高等法院誣指上開承審法官有收受
    律師紅包、明知其為無罪之人而與律師勾結利用審判技巧、
    包庇違法瀆職之第一審法官與違法取證濫寫裁判書等行為，
    因認就此部分亦涉有誣告罪嫌。
  (二)按刑法第一百六十九條第一項誣告罪之構成，須具有意圖他
    人受刑事或懲戒處分之要件，如其報告之目的，在求判明是
    非曲直，並無使人受刑事或懲戒處分之請求，即與誣告罪之
    構成要件不符，最高法院五十五年台上字第八八八號判闡示
    甚明；次按誣告罪之成立，以告訴人所訴被訴人之事實必須
    完全出於虛構為要件，若有出於誤會或懷疑有此事實而為申
    告，以致不能證明其所訴之事實為真實，縱被訴人不負刑責
    ，而告訴人本缺乏誣告之故意，亦難成立誣告罪名，最高法
    院四十四年台上字第八九二號判例意旨足資參照。訊之被告
    固坦認有上述行為，惟陳稱係因認為該判決對於部分事實內
    容敘述有誤，乃認承審法官有違法取證濫寫裁判書之行為，
    另九十二年十一月七日向臺灣高等法院所提出者，則係針對
    九十二年度上易字第一二七二號判決所為之再審理由書等語
    。
  (三)經查：
    1.被告於九十二年十一月七日向臺灣高等法院提出之書狀，
      係就該院九十二年度聲再字第四三三號案件所提之「再審
      理由書」，其狀末並載明「懇請依法查明事實依法再審」
      等文字，足認該書狀實屬被告提起該再審聲請後所補具之
      理由說明，其目的當係再促使該院為開始再審之裁定，而
      非使人受刑事或懲戒處分之請求。雖其內容雖有記載原審
      「基於官官相護之心態不管事實證據有多少濫用憲法賦予
      以自由心證胡亂採證強行違法審判且亂寫判法（按此應為
      「決」字之誤植）書任意顛倒是非」等內容，而對該案承
      審法官有指摘，然此既僅屬聲請再審之理由而非使人受刑
      事或懲戒處分之請求，依上開之說明即與刑法誣告罪之構
      成要件不符，而不得以該罪相繩。
    2.再者被告檢舉書中，固尚指述承審法官有違法取證濫寫裁
      判書等行為，惟被告辯陳係因原判決書有三項錯誤，包括
      ：(1)該案告訴人是在另外一個案件的偵查庭主動出庭作證
      ，然該判決書卻寫說是在審理中出庭作證；(2)又該判決說
      載伊每天多封信騷擾她，經伊要求舉證，律師就跑掉了；
      (3)另在八十七年十月三十日，係張梅玉與她先生主動找我
      ，說要替伊繳罰金，然判決書卻寫成係伊要求他們繳罰金
      等，伊始認為承審法官有違法取證及濫寫判決書之情形。
      經查上開內容確經該判決記載於事實或理由欄內，有卷存
      該刑事判決書可稽，是此部分被告應係因其認知與法院判
      決結果不同，乃起疑誤認承審法官認事採證不符刑事訴訟
      法之規定，而以較強烈之語氣指有違法取證濫寫裁判書之
      行為。則被告既係出於誤會或懷疑有此事實而為申告，即
      與刑法誣告罪之構成要件不符。而依卷存事證，亦乏資料
      可資證明被告係在主觀上明知承審法官並無此情形而仍虛
      構事實申告，則其雖未能證明所指內容為真實，依上開判
      例意旨，其行為仍與誣告犯罪有間，而不得遽以該罪名論
      處。
    3.綜上，公訴人所指被告此部分犯罪，核均不能證明，惟公
      訴人認此與上開經訴論科之誣告犯行部分，分別具有部分
      行為及連續犯之裁判上一罪關係，爰不另為無罪之諭知，
      附此說明。
四、移送併案審理而應退由檢察官另行處理之部分：
  (一)臺灣士林地方法院檢察署九十五年度偵字第一一五一○號移
    送併辦意旨尚以被告乙○○基於意圖使人受刑事或懲戒處分
    之概括犯意，自八十七年起至九十三年間，向臺灣士林地方
    法院檢察署、臺灣士林地方法院、臺灣高等法院檢察署及臺
    灣高等法院承辦該管案件之法官、檢察官誣告下列事項，因
    認與本件具連續犯之裁判上一罪關係，為起訴效力所及，而
    移送本院併案審判：
    1.被告於八十六年五月二十一日、二十二日，交付李富村新
      臺幣（下同）三百七十萬元，於八十六年五月二十三日交
      付李富村二百五十萬元，合計六百二十萬元，係為投資李
      富村所開設賭場之股本，且與張梅櫻無關，竟捏造張梅櫻
      以籌設「小荳荳幼稚園」等詞設局詐欺，致其陷於錯誤而
      交付該等款項，誣告張梅櫻涉有詐欺罪，致臺灣士林地方
      法院檢察署檢察官以八十八年度偵續一字第二六號案件，
      對張梅櫻提起公訴（嗣經臺灣士林地方法院以八十九年度
      易字第九四八號及臺灣高等法院以九十年度上易字第四三
      三七號案均為無罪判決且確定）。嗣又於八十九年二月間
      ，誣指張梅櫻、李富村、張梅玉、王一鳴與黃月女以上開
      方式設局詐欺之，更結合黑幫力量對其恐嚇而違反組織犯
      罪防制條例，嗣經臺灣士林地方法院檢察署檢察官以八十
      九年度偵字第二○八一號案為不起訴處分確定。另於九十
      一年九月間，誣指張志全、李富村、吳佰祥及張梅櫻在上
      開士林地方法院就八十九年度易字第九四八號案件審理時
      ，具結後為虛偽陳述，而指訴張志全等四人涉有偽證罪，
      嗣由臺灣士林地方法院檢察署檢察官以九十一年度偵字第
      八七四一號 案件為不起訴處分確定。再於九十二年間，
      以上開情節及下述7.等節，向臺灣臺北地方法院檢察署誣
      指張梅櫻與張梅玉涉犯誣告、偽證罪、上開案件之承審
      法官王梅英及高灣高等法院法官曾德水涉有枉法裁判罪，
      惟經臺灣臺北地方法院檢察署及高檢署分別以九十二年度
      偵續字第六八四號為不起訴處分及九十三年度上聲議字第
      一三八七號處分書駁回再議確定（被告誣指王梅英及曾德
      水法官部分，經臺灣臺北地方法院檢察署簽結該案）。
    2.被告於八十七年十一月間指訴張梅櫻與張梅玉教唆李富村
      於八十六年六月三十日，打電話至楊盡妹桃園縣平鎮市住
      處，向楊盡妹恐嚇稱：「我是竹聯的，么么是我大的，董
      桂君是我兄哥」、「我被關過二次，我還可以再被關」、
      「我阿村不管時背二枝槍跟妳們輸嬴，不拼不叫阿村」等
      語，使楊盡妹心生畏懼。復於八十七年四月十七日凌晨，
      打電話至上址予楊盡妹，恐嚇楊盡妹不許向張梅櫻索債，
      並詢問楊盡妹住處地址，聲稱要至楊盡妹住處等語，使楊
      盡妹心生畏懼，李富村涉犯恐嚇罪嫌部分，雖經臺灣士林
      地方法院檢察署檢察官以八十九年度偵字第一○八六一號
      案件提起公訴，惟被告卻一併誣指張梅櫻與張梅玉係該案
      之教唆犯，嗣經該署檢察官就張梅櫻與張梅玉涉犯恐嚇罪
      嫌部分，為不起訴處分，詎被告於收受不起訴處分書後，
      再向臺灣高等法院檢察署誣指張梅櫻涉有該罪罪嫌而聲請
      再議，惟仍經該署以八十八年度議字第二九三九號處分書
      駁回再議，故該不起訴處分因而確定。
    3.被告於八十七年十一月間，另指訴張梅櫻、張梅玉及李富
      村於臺灣高等法院就被告涉犯恐嚇罪嫌案件進行審理時，
      為虛偽供述而涉有偽證罪嫌（該院就該案駁回被告之上訴
      ，故被告該案所犯恐嚇罪，業經有罪判決確定），嗣經臺
      灣士林地方法院檢察署檢察官以八十九年度偵字第一○八
      六二號案件為不起訴處分，詎被告於收受不起訴處分書後
      ，再向臺灣高等法院檢察署誣指張梅櫻涉有該罪罪嫌而聲
      請再議，惟仍經該署以八十八年度議字第二九三九號處分
      書駁回再議，故該不起訴處分因而確定。
    4.被告於八十七年及八十八年間，在不詳地點，向司法院等
      機關誣指高院王聰明法官及本署李韋昌檢察官受賄、瀆職
      及竄改筆錄。
    5.被告於八十九年二月間，誣指張梅櫻於民國八十六年十一
      月九日晚上，因害怕徐眉眉向臺北市政府警察局內湖分局
      內湖派出所（下稱內湖派出所）對其提出詐欺告訴，向勤
      務中心通報徐眉眉涉嫌毀損乙案，要求派警員至臺北市○
      ○區○○路四段四二號十樓住所，將其與王一鳴帶往內湖
      派出所製作毀損告訴筆錄，由該派出所警員即余學仁主動
      出面承辦，惟當時張梅櫻尚未提出毀損照片供余學仁移
      送臺灣士林地方法院檢察署偵辦，嗣於翌日晚上八時許，
      徐眉眉赴內湖派出所欲對張梅櫻提出詐欺告訴時，余學仁
      打電話通知張梅櫻稱：「昨天妳不是要告徐眉眉毀損嗎？
      她現在人在派出所要告妳詐欺，妳趕快趕來處理」，經被
      告當面向余學仁抗議後，余學仁便向張梅櫻及王一鳴要毀
      損照片欲隨案移送檢察署偵辦，惟迄今未見移送偵辦，余
      學仁顯然私自將張梅櫻所告之毀損案之筆錄予以保留未送
      偵辦，而誣指余學仁涉有瀆職罪嫌；及張梅櫻與王一鳴赴
      內湖派出所向余學仁虛報毀損告訴涉有誣告罪嫌，嗣經臺
      灣士林地方法院檢察署檢察官以八十九年度偵字第一四五
      九號為不起訴處分確定。
    6.被告於九十年八月間，以張梅櫻向本署指訴甲○○於八十
      九年九月十九日下午四時五十分許，在臺灣士林地方法院
      檢察署第六偵查庭外傷害甲○○等節（嗣該案經臺灣士林
      地方法院以九十年易字第一一七號判決，旋甲○○雖提起
      上訴，惟經高院以九十年度易字第二九五○判決駁回上訴
      確定）為不實指訴，而誣指張梅櫻涉犯誣告罪，嗣經臺灣
      士林地方法院檢察署檢察官以九十年度偵字第八二六八號
      案為不起訴處分確定。
    7.張梅櫻於九十年十二月十二日凌晨零時，由林萬智搭載其
      返回臺北市○○路○段四二號十樓住處時，雖與被告因債
      務糾紛發生口角衝突，但並未攜同林萬智、李富村及姓名
      年籍不詳之成年男子妨害乙○○之行動自由，但被告竟於
      九十一年二月間捏造張梅櫻攜同該等男子在上開時、地，
      控制其行動自由，且欲將其押離現場等情節而誣告張梅櫻
      、林萬智及李富村涉有妨害自由罪，嗣由臺灣士林地方法
      院檢察署檢察官以九十一年度偵字第一八二二號對張梅櫻
      、林萬智與李富村為不起訴處分，詎被告於收受不起訴處
      分書後，再向臺灣高等法院檢察署誣指張梅櫻等三人涉有
      該罪罪嫌而聲請再議，惟仍經該署以九一年度議字第一五
      五二號處分書駁回再議，故該不起訴處分因而確定。另因
      張梅櫻於該案亦指述被告涉有恐嚇罪嫌，乙○○就此部分
      亦誣指張梅櫻涉犯誣告罪嫌，惟嗣亦經臺灣士林地方法院
      檢察署檢察官以九十一年度偵字第五三三八號為不起訴處
      分確定。
    8.張梅櫻於九十年十一月二十一日下午四時五十分，在臺北
      市○○區○○路四段四二號十樓即其住處內，並未持鐵條
      毆打被告，但被告竟於九十一年間設詞誣陷之，嗣該案分
      別由臺灣士林地方法院檢察署檢察官及臺灣高等法院檢察
      署檢察長以九十一年度偵字第二一七號為不起訴處分及九
      十二年度上聲議字第一一四四號為駁回再議處分書確定。
  (二)按連續犯之所謂出於概括犯意，必須其多次犯罪行為自始均
    在一個預定犯罪計劃以內，出於主觀上始終同一犯意之進行
    ，若中途另有新犯意發生，縱所犯為同一罪名，究非連續其
    初發的意思，即不能成立連續犯，最高法院七十年台上字第
    六二九六號判例闡示甚明。是行為人所為數相同行為縱使時
    間緊接，方法相同，仍不能遽認均係基於概括犯意所為之連
    續犯，而仍應由犯罪動機及案件本質等情狀，考察各該具體
    行為是否自始均在一個預定犯罪計劃以內，而出於主觀上始
    終同一犯意之進行，方得資以認定之，否則不無率斷疏縱之
    虞。上開移送併案審理部分，固均屬被告涉犯刑法第一百六
    十九條誣告罪嫌之案件，惟其行為時間始自八十七年間，距
    本件經起訴論科之誣告案件時間相距長達六年之久，實難認
    被告於八十七年之時，即已預知自己將於九十二年間因妨害
    名譽案件遭臺灣高等法院判決有罪，而納入其整體誣告犯罪
    計劃之中賡續為之。又移送併辦部分最後一次之誣告犯行，
    係被告因其告訴張梅櫻、張梅玉誣告之案件，經臺灣臺北地
    方法院檢察署以九十二年度偵續字第六八四號為不起訴處分
    後，於九十三年三月二十三日向臺灣高等法院檢察署提出之
    再議聲請（嗣經該署以九十三年度上聲議字第一三八七號處
    分書駁回再議確定）此有該案之刑事誣告再議聲請狀存卷可
    稽；然被告於本件係因臺灣高等法院九十二年度上易字第一
    二七二號案件判決就其所另涉之妨害名譽案件判決有罪後，
    始起意為本件誣告行為，在此之前並無誣告承審法官之意，
    此經被告於本院審理中供陳甚明（參本院九十六年一月四日
    準備程序筆錄），是由被告本件行為動機及緣由觀之，尤足
    認本件實係於該案件宣判之後，被告因受有罪諭知而對該案
    承審法官心生不滿，始另行萌生新的誣告犯意而為之，並非
    在移送併辦之其他誣告案件原先預定犯罪計劃以內，自難認
    本件與移送併辦部分係出於主觀上始終同一犯意之進行。從
    而移送併辦部分，核與本件經起訴論科部分犯意各別，而無
    連續犯之裁判上一罪關係，自非本件起訴效力所及，本院依
    法不得審理，應由檢察官另為適法之處理，附此敘明。
據上論斷，應依刑事訴訟法第二百七十三條之一、第二百九十九
條第一項前段，刑法第二條第一項前段、第一百六十九條第一項
，修正前刑法第五十六條、第四十七條，判決如主文。
本案經檢察官曾文鐘到庭執行職務。
中　　華　　民　　國　　96　　年　　1 　　月　　18　　日
                  刑事第十一庭  法　官  楊  博  欽
以上正本證明與原本無異
如不服本判決應於送達後十日內向本院提出上訴狀
                                書記官　李  慈  容
中　　華　　民　　國　　96　　年　　1 　　月　　18　　日
附錄本案論罪科刑法條全文：
中華民國刑法第一百六十九條
  意圖他人受刑事或懲戒處分，向該管公務員誣告者，處七年以
  下有期徒刑。
  意圖他人受刑事或懲戒處分，而偽造、變造證據，或使用偽造
  、變造之證據者，亦同。
